臺灣臺北地方法院民事判決　　　　　　　91年度訴字第6489號
原　　　告　弘力工業股份有限公司
法定代理人　甲○○
訴訟代理人　陳明昌律師
訴訟代理人　馮欣伯律師
被　　　告　華冠通訊股份有限公司
法定代理人　乙○○
訴訟代理人　楊宗儒律師
上列當事人間給付貨款事件，本院於94年9月7日言詞辯論終結，
判決如下：
    主  文
原告之訴及假執行之聲請均駁回。
訴訟費用由原告負擔。
    事實及理由
壹、原告主張：
一、被告自民國90年4月份起陸續向原告採購手機用之POLYDOME
    零件，原告亦依被告之指示期日陸續出貨，分別有被告公司
    之採購單、原告公司之電腦出貨明細單為憑。依據二造間之
    採購合約，原告出貨應於當月25日結算請款，次月25日領款
    ，詎原告依約請款，被告自91年2月起均藉詞拖延，累計被
    告共積欠原告91年2、3、4、5、7月份貨款，合計（原計算
    錯誤，嗣經更正為）新台幣3,104,874元，爰依據買賣契約
    之法律關係，請求被告給付貨款。
二、被告於90年4月份正式下訂單5,000片做小量生產，在打樣及
    試產中原告即發現並已告知此型手機有設計不良處，即被告
    射出之Pc　film（塑膠按鍵）其觸點為硬質塑膠，且又過高
    ，容易造成POLYDOME（塑膠片）刺破而致龜裂或銀漆脫落致
    使壽命減少，應改用金屬彈片才適當，因金屬彈片之單價為
    7元，塑膠片之單價為3.5元，但被告因不願增加手機製造成
    本並未接受原告之建議。嗣後原告陸續交貨，被告均未告知
    有產品不良，並按期支付各期款項予原告。被告於90年7 月
    份通知原告將塑膠片成型加高，並將原來的規格值force （
    壓力）250g±50g　click（觸感）45％變更為force280g ±
    50g　click55～75％，目的是讓手機上的按鍵觸感更好。在
    變更規格等被告以少量做壽命測試正常後，即通知原告進行
    量產，並持續下單至91年5月，原告共計交付1,443,752片，
    總金額為4,904,861元，在交貨過程中，被告從未有書面通
    知原告公司產品有任何問題。
三、被告未依約付款，屢經原告催收，被告始告知原告所交付貨
    品有部分不良，同時被告通知91年7月24日開會，與會中被
    告公司袁協理表示91年4月份不良品66Pcs、5月份105Pcs、6
    月份563Pcs、7月份396Pcs，待8月份不良品減少即可付款，
    同時瞭解不良原因，原告一再說明此零件生產過程中是高溫
    成型，若是脫漆，製程中就會有脫漆現象，跟是否委外加工
    應無直接關係，可見是因為被告設計接觸點太大太粗，又要
    求規格變更由250g±50g變更為280g±50g，才會使整個零件
    組裝後造成不良，被告此時才同意原告說法，再度變更規格
    為230g±35g，經重新送樣規格值為force230g±35g，被告
    也以電話確認正常，原告為了領取已交產品之貨款3,104,
    874元，同意被告未上線部分20萬Pcs更換新的規格值，截至
    91年9月9日止共換貨12萬Pcs，嗣因原告屢向被告請求付款
    ，均遭拒絕，原告始未繼續換貨予被告。原告公司乃一小公
    司，被積欠310萬餘元之貨款，在財務周轉方面產生極大壓
    力，在被告公司品管課長謝宏達及袁啟超協理稱此為向上級
    交待並協助原告請款之誘導鼓吹下勉強答應簽具「品質異常
    矯正單」。原告公司甲○○、簡明志先生於91年9月6日造訪
    被告公司品保部謝宏達課長，瞭解8月份有多少不良之數量
    ，謝課長告知有5,000多件不良品，但看了國外Fax，被告不
    良紀錄報告POLYDOME，只有6件，謝課長立即將此文件收回
    。且被告於91年9月4日陸續下了二張訂單，如果原告供應之
    零件有問題，被告焉有可能繼續下訂單採購？
四、依採購合約第2條：「交貨後正常之初步檢驗約7-10日，如
    有不合格者，乙方（即原告）於5日內負責更換補足」，查
    本案原告分別自91年2月21日起至91年5月23日止共計63次，
    按被告指定之時日、數量交付，於約定之期日內，被告並無
    表示過原告所交付之手機零件有問題或瑕疵，依民法第356
    條規定，應視為被告已完成受領，被告事後因其產品本身的
    設計不良造成出貨困難時，將所有責任歸於原告，實無理由
    。爰聲明：(一)被告應給付原告新台幣3,104,874元，及自起
    訴狀繕本送達翌日（即92年7月20日）起至清償日止，按年
    息百分之5計算之利息。(二)願供擔保請准宣告假執行。
貳、被告抗辯：
一、原告所交付之給付物有瑕疵，致被告受有損害，抵銷後，原
    告已無剩餘價款可以請求。被告公司於90年接受手機廠商
    Sony　Ericsson公司之委託設計並製造「A3618」型行動電
    話，而向原告採購名為POLYDOME之手機零件，期間自90年4
    月至91 年6月。所謂POLYDOME之手機零件，為依手機各個按
    鍵位置所製作並烤有銀漿得以導電之小膠片，其乃用以作為
    手機面板上之按鍵與內部IC板間作用之媒介，由於POLYDOME
     膠片上之銀漿，是消費者於按下手機按鍵時得藉由導電之
    銀漿使手機運作，易言之，倘該POLYDOME之銀漿因故脫落、
    剝離或其膠片失去壓後彈回之彈性者，手機均將因無法使IC
    板感應或持續使IC板感應而失去原有正常功能。原告於90年
    3 月9日第一次出具客戶承認書承諾書，承諾並保證其有能
    力開模設計生產並擔保生產之POLYDOME膠片，符合被告所交
    付圖面所定之各項基本需求，包含Force即該膠片之強度
    應至少得承受280g±50g之壓力ClickRatio（指按鍵下壓
    之觸感）率，應達45-75％Life Cycle（即膠片與其上銀
    漿之正常壽命）應至少達承受消費者按用70萬次，被告方於
    90年4月12日、6月1日向原告購買5000片及20300片之POLYD
    OME膠片為初步測試，後雙方同意修改客戶承諾書之基本需
    求ClickRat io，由45-75％變更為55-75％，是原告公司再
    於90年7月5日出具第二份客戶承諾書，被告自90年7 月18日
    起即開始持續並大量以每片約3元之單價採購原告公司所生
    產之POLYDOME膠片，原告主張Force為250g±30g之規格乃之
    前89年10月30日之規格，280g±50g之規格始為雙方同意之
    貨物規格。
二、詎至91年5月底，被告公司將組裝有原告公司所生產之POLYD
    OME膠片之「A3618」型手機銷售至國內及新加坡、澳洲、紐
    西蘭、香港、俄羅斯、土耳其、印度、孟加拉、泰國等地後
    ，竟開始陸續發現手機因遭消費者退回維修，經被告公司品
    保部於91年7月12日正式測試結果，發現其退回維修之因素
    均係肇因於原告所交付之POLYDOME 膠片上之銀漿附著力不
    良所致，銀漿有異常脫落而不符合70萬次壽命之品質，甚至
    連5萬次之使用均無法達到，消費者無法於一般正常手機按
    鍵使用情形下使用手機達4至6個月。經被告公司向原告公司
    反映結果，原告公司先矢口否認有瑕疵，至91年7月24日、8
    月2日始承認自90年11、12月份起POLYDOME膠片即將「銀漿
    印刷交由外包商印刷，由於烤箱內溫度不平均致銀漿之附著
    力產生差異而有壽命較差之現象產生」，有原告法定代理人
    簽名之品質異常矯正單為憑。依採購合約第2條「於原告交
    貨後於初步檢驗或於嗣後之產銷過程中發現有不合格產品時
    ，原告應於5日內負責更換補足」之約定，原告於被告之要
    求下同意自91年8月6日起全面陸續換貨，然自91年9月9日起
    原告即拒絕再行換貨，總計尚有57,830片庫存瑕疵品尚未完
    成換貨。另截至91年11月止，已知因組裝有瑕疵膠片而遭退
    回維修之手機有13,178台，且持續增加中。
三、按「因不完全給付而生前項以外之損害者，債權人並得請求
    賠償」，民法第22 7條第2項有明文，系爭POLYD OME膠片係
    被告向原告買受用以作為Sony　Ericsson公司委託設計製造
    之「A3618」型手機零件之一，詎因該膠片有瑕疵而遭消費
    者退回維修，於全球各地有孟加拉、印度、俄羅斯、土耳其
    、泰國因關稅問題無法送回臺灣維修，其因維修POLYDOME膠
    片，俄羅斯自91年8月起至92年5月止，Dixis　Ｓervice公
    司、Lante ya公司分別產生美金65,367.76元、8584.75元之
    維修費用、泰國Loxley公司自91年10月起至92年3月止產生
    美金48,925. 7元之維修費用、孟加拉Discovery公司自91年
    1 月起至92年2月止產生美金17,371.75元之維修費用、印度
    Accel公司自91年9月起至92年3月止產生美金87,178元之維
    修費用，Salora公司自91年9月起迄92年2月止產生美金11,
    049元之維修費用，單俄羅斯及泰國等三家公司已達122,
    878.21元，如美金換算台幣以34元計算，即已高達4,177,
    859.14元。又除以委託當地廠商「外修」之方式修理外，餘
    俱由被告公司「內修」而每支手機經估算其維修成本約為新
    台幣1,053元，以目前發現13,178台瑕疵手機計算，被告因
    原告之瑕疵加害給付已受有13, 876,4 34元之損害，其用以
    抵銷原告請求之貨款尚有不足，遑論被告因此所致之商譽損
    害。
四、再依二造採購合約第4條「如乙方（指原告）未於期限內更
    換補足者，甲方（指被告）得向他廠採購，其差價及費用概
    由乙方負責賠償，同時乙方每逾期一日應賠償甲方以總貨款
    千分之七之罰款，作為懲罰性違約金，罰至交貨或更換補足
    時為止，甲方得逕行自貨款中抵扣，乙方絕無異議」，本件
    原告所交付之瑕疵給付，原告未依約補正，其所生之損害暨
    懲罰性違約金，被告亦得依民法第227條第1項主張抵銷。
五、系爭膠片其瑕疵之發現，須以機械模擬消費者使用連續按70
    萬次始得發現，每次測試所耗時間尚須數天，被告根本無從
    將每片膠片於收受後均為此等測試，自91年3月起雙方為僅
    核對品名、料號、型號、版本之免驗程序，本膠片銀漿附著
    力之瑕疵顯難依通常程序即得發現。況原告為求降低成本將
    燒烤銀漿工作委外處理，其瑕疵顯為其所明知，故為隱瞞，
    依民法第357條規定難免除其擔保責任。且系爭POLYDOME膠
    片經財團法人工業技術研究院鑑定結果，五組測試樣品中有
    三組於10萬次時即已發生銀漿掉落之瑕疵，另二組在20萬次
    時亦發生銀漿脫落之瑕疵，是本件系爭膠片確有瑕疵甚明。
    被告亦得依民法第354、359、360、364條買賣瑕疵擔保之規
    定，與前項不完全給付之債務不履行請求，競合併向原告主
    張抵銷，故原告已無剩餘貨款可以請求，原告之訴顯無理由
    。並聲明：(一)原告之訴及其假執行之聲請均駁回。(二)如受不
    利判決，願供擔保免為假執行。
、兩造不爭執之事實
一、被告向原告購買系爭POLYDOME膠片，有被告訂單21紙為憑。
二、原告於90年3月9日、90年7月5日各出具一份客戶承認書。
三、原告法定代理人甲○○於91年8月2日在品質異常矯正單上簽
    名交予被告、原告換貨單十四紙影本。
四、被告自91年2月份起未再給付貨款，共尚欠原告貨款3,104,
    874元未給付。
肆、得心證之理由：
    本件被告自認尚有貨款3,144,874元未給付原告，故二造爭
    執之處，應在一原告交付之系爭買賣標的物是否有瑕疵，被
    告有無怠於檢查或通知該瑕疵；二被告得否拒絕給付買賣價
    金並主張以所生損害抵銷買賣價金？茲分述如下：
一、經查，原告於90年3月9日第一次出具客戶承認書予被告，其
    上記載POLYDOME膠片之各項基本需求為Force280 g±50g
    ClickRatio45-70％Life Cycle70萬次，嗣原告再於90
    年7月5日出具第二份客戶承認書予被告，僅更改ClickR
    atio為55-75％，其餘均不變，有被告提出之客戶承認書二
    份在卷可稽（本院卷一第79頁、第146頁），是本件POLYDOM
    E膠片之強度至少需能承受Force280 g±50g之壓力、Life
    Cycle70萬次。原告雖主張應為250g±50g、ClickRatio45％
    、Life Cycle100萬次，嗣經更改為230g±35g、280g±50g
    、ClickRatio 55 -75％、LifeCycle7 0萬次，惟原告既同
    意依照客戶承認書所載之規格，本件自應以二造嗣後同意之
    客戶承認書之規格為據。況縱依原告主張，本件POLYDOME膠
    片至少亦需能承受280g±50g之壓力、Life Cycle70萬次之
    品質。惟本件POL YDOME膠片，91年1月份之不良品，使用者
    僅使用約4-6個月，每按鍵使用次數在5萬次以內，Lifetest
    10萬次後銀漿脫落，若再加上使用者使用次數，推估不良品
    無法使用至15萬次，常溫二小時候再做百格試驗，結果失敗
    ，判定不良原因為銀漿附著力不良導致，有被告提出之91年
    7月12日聯絡書為憑（本院卷一第95頁）。經被告自91年7月
    12日至同月22日測試，以280 g±50g之壓力，ClickRatio55
     -7 5％，Life test20萬次後，銀漿掉落在PCB板上，造成
    OPEN，致無法開機，亦有被告提出之測試報告五份可憑（本
    院卷一第181至194頁）。被告公司法定代理人甲○○亦於91
    年8月2日出具品質異常矯正單，該矯正單上記載90年11月至
    12月之銀漿印刷交由外包商印刷，由於烤箱內之溫度不平均
    ，使得銀漿附著力產生差異而有壽命較差之現象產生，原告
    公司並自91年8月6日至同年9月9日陸續更換系爭POLYDO ME
    膠片，有被告提出之原告公司之出貨單十四紙附卷可參（本
    院卷一第98頁至112頁）。再本件經送請工業技術研究院航
    太品保檢測實驗室就POLYDOME膠片上之1、3、5 、7、9號鍵
    五個位置，以300g之力量，每秒二次測試結果，1、5、7號
    按鍵於十萬次時銀漿即有掉落，3、9號按鍵於二十萬次時銀
    漿掉落，有測試報告一份在卷可稽，並經鑑定人丁立華博士
    到庭結證在卷（本院94年9月7日筆錄），足證系爭POLYDO
    ME膠片並不具備二造約定之280g±50g之壓力、LifeCycle70
    萬次之品質，是被告抗辯原告交付之系爭POLYDOME膠片有未
    具備約定品質之瑕疵，應堪採信。至原告主張其法定代理人
    甲○○之所以簽具品質異常矯正單乃因被告公司謝宏達課長
    稱為協助取款始簽具，此已為證人謝宏達否認（本院92年7
    月24日筆錄），且該品質異常矯正單上亦無任何有關協助請
    款之記載，被告亦未能舉證以實其說，況系爭PO LYDOME膠
    片未具有上開約定品質之瑕疵，並非僅憑該品質異常矯正單
    為證，是原告此部分主張並不可採。再原告主張上開工業技
    術研究院測試報告並未以較長、較短之按鍵面板分別測試，
    惟本件POLYDOME膠片之規格既約定需為280g±50g之壓力、
    Life Cycle70萬次之品質，即與較長或較短按鍵面板無關，
    因不論較長或較短按鍵面板施加於POLYDOME膠片之壓力均需
    定為280g±50g，並能承受70萬次，是原告主張上開測試報
    告只就鑑定事項鑑定一半，並不可採，其請求再送鑑定，亦
    無必要。又依系爭POLY DOME膠片之性質，依通常之檢查並
    不能發現有上開瑕疵，且二造簽訂之採購條款第二條亦僅約
    定有不合格品時，原告應於5日內負責更換補足，並非被告
    逾5日則喪失瑕疵擔保請求權。又被告於發現瑕疵後，即於
    91年7月份通知原告，被告並因此進行換貨，亦有被告提出
    之91年8月6日至同年9月9日之出貨單14紙在卷可憑，被告並
    未怠於通知原告系爭POLYD OME膠片之瑕疵，綜上所述，被
    告抗辯原告交付之系爭POLYDOME膠片有瑕疵，應屬可採。
二、按「買賣之物，缺少出賣人所保證之品質者，買受人得不解
    除契約或請求減少價金，而請求不履行之損害賠償；出賣人
    故意不告知物之瑕疵者亦同」、「因可歸責於債務人之事由
    ，致為不完全給付者，債權人得依關給付遲延或給付不能之
    規定，行使其權利。因不完全給付而生前項以外之損害者，
    債權人並得請求賠償。」，民法第360條、第227條定有明文
    。又「出賣人就其交付之買賣標的物有應負擔保責任之瑕疵
    ，而其瑕疵係於契約成立後始發生，且因可歸責於出賣人之
    事由所致者，則出賣人除負物之瑕疵擔保責任外，同時構成
    不完全給付之債務不履行責任。買受人如主張：出賣人負不
    完全給付之債務不履行責任者，買受人得類推適用民法第二
    二六條第二項規定請求損害賠償，或類推適用給付遲延之法
    則，請求補正或賠償損害，並有民法第二六四條規定之適用
    。又種類之債在特定時即存有瑕疵者，出賣人除應負物之瑕
    疵擔保責任外，並應負不完全給付之債務不履行責任，併此
    說明」，有最高法院77年度第7次民事庭會議決議可資參照
    。查，本件系爭買賣標的物POLYDOME膠片因具有上開瑕疵，
    被告因此需就內含系爭瑕疵POLYDOME膠片之手機，在國內外
    負擔維修責任，其因此所生之費用乃因原告交付之POLYDOME
    膠片未具有約定之品質所致，揆諸上開規定，被告就此所生
    損害自得請求原告賠償。再被告因請國外公司維修POLYDOME
    膠片，其中俄羅斯自91年8月至92年5月Dixis　Ｓervice公
    司、Lante ya公司分別產生美金65,367.76元、8584.75元之
    維修費用、泰國Loxley公司自91年10月起至92年3月止產生
    美金48,925. 7元之維修費用、孟加拉Discovery公司自91年
    1月起至92年2月止產生美金17,371.75元之維修費用、印度
    Accel公司自91年9月起至92 年3月止產生美金87,178元之維
    修費用，Salora公司自91年9 月起迄92年2月止產生美金
    11,049元之維修費用，分別有被告提出之各該公司出具之宣
    誓書、發票及被告公司匯款單在卷可憑（本院卷第300頁至
    第397頁），共計被告因此所受損害為美金242,251.29元，
    以美金折算新台幣匯率33元計算高達7,994,292.57元，被告
    抗辯以其所受損害與上開尚未給付原告之貨款3,104,874 元
    抵銷，按依民法第335條第1項之規定「抵銷，溯及最初得為
    抵銷時，按照抵銷數額而消滅」，被告抗辯抵銷後，原告已
    無可資請求之貨款債權存在，是原告主張依買賣契約之法律
    關係，請求被告給付新台幣3,104,874元，及自起訴狀繕本
    送達翌日（即92年7月20日）起至清償日止，按年息百分之5
    計算之利息，核無理由，不應准許，應予駁回。原告之訴既
    經駁回，其假執行之聲請即失所附麗，應併予駁回。
伍、本件事證已臻明確，兩造其餘攻擊、防禦方法及所為之立證
    ，經核與判決之結果不生影響，無庸逐一論述，併予敘明。
陸、結論：本件原告之訴無理由，爰依民事訴訟法第78條判決如
    主文。
中　　華　　民　　國　　94　　年　　9 　　月　　30　　日
                  民事第六庭    法　官　楊晉佳
以上正本係照原本作成。
如對本判決上訴，須於判決送達後20日內向本院提出上訴狀。
中　　華　　民　　國　　94　　年　　10　　月　　3 　　日
                    　　　　　　書記官　朱俶伶
